【裁判字號】    97,財管,127
【裁判日期】    971229
【裁判案由】    指定遺產管理人
【裁判全文】
臺灣臺南地方法院家事裁定              97年度財管字第127號
聲  請  人  甲○○
上聲請人聲請選任被繼承人乙○○之遺產管理人事件，本院裁定
如下：
    主      文
選任財政部國有財產局臺灣南區辦事處臺南分處為被繼承人乙○
○之遺產管理人。
程序費用新臺幣壹仟元由被繼承人乙○○之遺產負擔。
    理      由
一、按繼承開始時，繼承人之有無不明者，由親屬會議於一個月
    內選定遺產管理人，並將繼承開始及選定遺產管理人之事由
    ，向法院報明；無親屬會議或親屬會議未於前條所定期限內
    選定遺產管理人者，利害關係人或檢察官，得聲請法院選任
    遺產管理人，並由法院依前項規定為公示催告；公示催告期
    限屆滿，無繼承人承認繼承時，其遺產於清償債權，並交付
    遺贈物後，如有剩餘，歸屬國庫；非公用國有財產以財政部
    國有財產局為管理機關，民法第1177條、第1178條第2項、
    第1185條、國有財產法第12條分別定有明文
二、本件聲請意旨略以：被繼承人乙○○於民國83年8月25日向
    聲請人借貸新台幣720萬元，惟被繼承人於93年4月24日死亡
    ，其第一、二、三順位繼承人均拋棄繼承權，又無第四順位
    繼承人，而其親屬會議並未於一個月內選定遺產管理人，致
    聲請人對上開遺產無法行使權利，為確保聲請人之權利，爰
    請求依法指定被繼承人之遺產管理人。
三、經查：聲請人主張之上開事實，業據提出被繼承人之除戶謄
    本、土地（建築改良物）扺押權設定契約書、他項權利證明
    書、土地登記第二類謄本（部分）、本院97年11月10日龍家
    家93年度繼字第843號准予備查函為憑（均影本），復經本
    院依職權調閱93年度繼字第735號、第843號卷核閱無誤，堪
    信為真實。查被繼承人之繼承人均已聲明拋棄繼承權，而聲
    請人為被繼承人之債權人，其以利害關係人身分聲請選任被
    繼承人之遺產管理人，自屬合法，應予准許。
四、按公示催告期限屆滿，無繼承人承認繼承時，其遺產於清償
    債權，並交付遺贈物後，如有剩餘，歸屬國庫；又按非公用
    國有財產以財政部國有財產局為管理機關，民法第1185條、
    國有財產法第12條分別定有明文。本件被繼承人乙○○之繼
    承人均已拋棄繼承權，足見渠等對被繼承人遺產之處置已漠
    不關心，而被繼承人之遺產，倘無人承認繼承時，於清償債
    權，交付遺贈物後，將歸屬國庫，故為使遺產之處置順利進
    行，並考量遺產管理之專業性與公平性，本院認選任財政部
    國有財產局臺灣南區辦事處臺南分處為被繼承人之遺產管理
    人，核屬適當。
五、依非訟事件法第157條裁定如主文。
中    華    民    國    97    年    12    月    29    日
                  家事法庭  法  官  林富郎
以上正本係照原本作成。
如對本裁定抗告須於裁定送達後10日內向本院提出抗告狀（附具
繕本），並應繳納抗告費用新台幣1000元整。
中    華    民    國    97    年    12    月    29    日
                            書記官  劉毓如


司法院資訊處製作；財團法人民間司法改革基金會備份。
